最高法院刑事判決　　　　　　九十四年度台上字第二五九二號
　　上　訴　人　江晶松 
上列上訴人因殺人案件，經台灣高等法院台中分院中華民國九十
四年四月十三日第二審判決（九十四年度上重訴字第六號，起訴
案號：台灣台中地方法院檢察署九十三年度偵字第一五六五六、
一七九八六號）後，原審法院依職權逕送審判，視為被告已提起
上訴，本院判決如下：
    主  文
上訴駁回。
    理  由
本件原判決認定上訴人江晶松與鄧玲玲原為男女朋友，兩人交往
約半年後，鄧玲玲提議分手，上訴人遂懷疑鄧玲玲另結新歡，甚
感不悅。而於民國九十三年九月四日上午六時許，攜帶其所有水
果刀一支，駕駛機車，前往台中市○○街○○號鄧玲玲所經營「
麥味登」早餐店，欲質問為何要分手。其抵達該早餐店後，先點
食物進食。迄同日六時十分許，見該店之唯一客人楊金鳳離去後
，立即質問鄧玲玲是否要分手，如要分手，請鄧玲玲贈送一物品
作為紀念。鄧玲玲即隨手將其皮夾一個（內有新台幣三百五十元
，及身分證、駕駛執照、行車執照、健保卡、金融卡各一張）拿
給上訴人。上訴人接過後，質問先前對其「嗆聲」之男子為何人
。鄧玲玲不答，且變臉瞪上訴人一眼。上訴人見狀，甚為憤怒，
乃基於殺害鄧玲玲之犯意，取出其所攜帶水果刀，朝鄧玲玲之右
背部肩胛處刺殺一刀。鄧玲玲被刺倒地後，呼救並掙扎，上訴人
復繼續刺殺鄧玲玲之手臂十四刀、胸部五刀、背部一刀。致鄧玲
玲受有右胸部上方刺創，傷及肋骨、胸骨、心臟及左肺下葉；右
胸下方刺創，延續至右胸外側之創口，造成皮下組織損傷；背部
右側刺創，刺入右胸內，貫穿右肺下葉、橫隔膜、肝臟右葉，而
止於橫結腸起端，刺入深度約十七公分等傷勢。因心臟、胸部銳
器創，失血過多休克，而當場死亡。上訴人即攜帶鄧玲玲生前交
予渠之皮夾逃離現場。經聽到鄧玲玲死前呼救聲，而返回該店查
看之楊金鳳，及鄧玲玲之房東邱富源、友人廖天利等人報警循線
查悉上訴人為前揭犯行。嗣上訴人於翌日十二時五十分許向警方
投案，並帶同警方起出前開水果刀一支、皮夾一個，及上訴人行
兇時所穿而沾有血跡之衣服、外褲各一件、涼鞋一雙等情。係以
上開事實，業據證人楊金鳳、邱富源、廖天利證述綦詳。即上訴
人亦供陳伊於前揭時地，以扣案之水果刀朝鄧玲玲揮刺，致鄧玲
玲受傷死亡等情。且有前開水果刀一支、皮夾一個，及上訴人行
兇時所穿而沾有血跡之衣服、外褲各一件、涼鞋一雙扣案可佐。
又鄧玲玲因遭上訴人以水果刀揮刺，致受前述嚴重傷勢，而當場
死亡，有私立中山醫學大學附設醫院所出具之急救證明書、台灣
台中地方法院檢察署相驗屍體證明書、解剖報告書、案發現場照
片、解剖照片等附卷可稽。再者，前揭水果刀，及上訴人行兇時
所穿之衣服、外褲、涼鞋，暨上訴人駕駛之機車上所沾血跡，經
送鑑定結果，認與鄧玲玲之ＤＮＡ－ＳＴＲ型別相符，有內政部
警政署刑事警察局鑑驗書在卷可憑。復論述胸部、背部為人體要
害部位，以銳利之水果刀朝胸部、背部猛刺，足以致人死亡，此
為成年且智識正常之上訴人所明知。乃其以前開銳利之水果刀，
朝鄧玲玲之胸部、背部等要害部位接續猛刺，使鄧玲玲胸部、背
部等處受有上述嚴重傷勢，致心臟、胸部銳器創，失血過多休克
，而當場死亡，足見上訴人用力至猛，殺意甚堅，顯有殺人之犯
意。因認事證明確，上訴人犯行洵堪認定。為其所憑之證據及認
定之理由。並以上訴人否認有殺害鄧玲玲之犯意，辯稱：因先前
有位男子於電話中對伊「嗆聲」，伊唯恐該男子對伊不利，始攜
帶水果刀防身，並非欲殺害鄧玲玲。嗣因鄧玲玲變臉瞪伊，伊一
時氣憤才以該水果刀刺渠，並無殺人之犯意等情，為卸責之詞，
不足採信，亦於判決理由內詳予指駁及說明。核上訴人所為，係
犯刑法第二百七十一條第一項之殺人罪。查案發當日上午七時許
，警方已循線查悉上訴人為本件犯行，嗣上訴人於同日上午八時
餘始打電話向警員黃耀興表示其為該犯行，業據證人林茂松及承
辦警員楊春賢、黃耀興證述甚詳。從而，上訴人並未合乎自首之
要件。因而撤銷第一審判決，適用刑法第二百七十一條第一項、
第三十七條第一項、第三十八條第一項第二款，改判仍論上訴人
殺人罪。並審酌上訴人僅因被害人欲與其分手，即殺害被害人，
對社會風氣產生不良之示範，且對社會治安影響甚鉅，及尚未對
被害人家屬為任何賠償，暨其下手刀數甚多，手段兇殘，有與社
會長期隔離之必要等一切情狀，量處無期徒刑，並依法宣告褫奪
公權終身。復說明前揭扣案之水果刀，係上訴人所有，供犯罪所
用之物，爰依法宣告沒收。經核於法尚無違誤。本件原審判決後
，上訴人並未提起上訴，因係判處無期徒刑之案件，由原審法院
依職權逕送審判，視為被告已提起上訴，而上訴人又未提出上訴
理由狀，陳明不服之理由，其上訴為無理由，應予駁回。
據上論結，應依刑事訴訟法第三百九十六條第一項，判決如主文
。 
中    華    民    國  九十四  年    五    月   十九   日
                      最高法院刑事第五庭
                          審判長法官  吳  雄  銘  
                                法官  池  啟  明  
                                法官  郭  毓  洲  
                                法官  吳  三  龍  
                                法官  林  永  茂  
      本件正本證明與原本無異
                                      書  記  官  
中    華    民    國  九十四  年    五    月  二十三  日
                                                Ａ